臺灣嘉義地方法院交通事件裁定　　　　　　　　　　九十一年度交聲字第一三五號
　　原處分機關　交通部公路局嘉義區監理所
　　異　議　人
　　即受處分人　甲○○
右列異議人因違反道路交通管理處罰條例案件，對於原處分機關交通部公路局嘉義區
監理所於中華民國九十一年五月二十四日所為之裁決處分（原裁決文號：嘉監五字第
裁七○－ＺＨ0000000號）聲明異議，本院裁定如左：
    主  文
原處分關於處罰鍰新臺幣陸仟元部分撤銷。
甲○○處罰鍰新臺幣仟元。
    理  由
一、異議意旨略以：異議人甲○○並未收受內政部警政署國道公路警察局民國九十一
    年一月十四日公警局交字第ＺＨ0000000號舉發違反道路交通管理事件通
    知單，而非逾期未繳款等語。
二、本件受處分人即異議人甲○○所有之車牌號碼ＱＲ－九○八八號之自用小客車，
    雖於九十年十二月十五日上午九時四十二分許，在國道三號高速公路北向車道二
    八四公里處，以時速一百一十七公里之時速超速行駛，經內政部警政署國道公路
    警察局第八警察隊警員依法逕行舉發，掣發公警局交字第ＺＨ0000000號
    舉發違反道路交通管理事件通知單，該通知單寄發後經掛號郵寄無法送達，原舉
    發單位乃辦理公示送達，原處分機關即交通部公路總局嘉義區監理所即依違反道
    路交通管理處罰條例第三十三條之規定，處罰鍰新台幣（下同）六千元等事實，
    固有前揭通知單、交通部公路總局嘉義區監理所九十一年五月二十三日九一年嘉
    監裁字第○六九五七號函後附之內政部警政署國道公路警察局第八警察隊九十一
    年三月五日公警國八交字第○九一○一五八五號函、公告及交通部公路總局嘉義
    區監理所九十一年五月二十四日嘉監五字第裁七○－ＺＨ0000000號裁決
    書可證。惟查：
（一）按違反道路交通管理事件統一裁罰標準及處理細則第十一條規定：對於違反本
      條例之行為，應按其違反條款規定之受處罰對象，填製舉發違反道路交通管理
      事件通知單（下簡稱通知單），並於被通知人欄予以勾記，其通知聯依下列規
      定辦理：I當場舉發者，被查獲之行為人為受處分人時，駕駛人姓名欄，應註
      明其姓名後，交付該行為人簽名或蓋章收受之；拒絕簽章者，並記明其事由，
      視為已收受；受處分人非該當場被查獲之行為人時，除應填寫駕駛人資料外，
      並應填載查明之受處分之姓名或名稱、地址、車牌號碼及車輛種類等資料，再
      交付被查獲之行為人代收。但經被查獲之行為人拒絕代收者，舉發機關應另行
      送達之。II逕行舉發者，應按已查明之資料填註車牌號碼、車輛種類、車主姓
      名或名稱及地址，並於通知單上方空白處加註逕行舉發之文字後，由舉發機關
      送達被通知人。執行交通勤務警察或依法令執行交通稽查任務人員依前項規定
      舉發時，對於依規定須責令改正、補換牌照、駕照等事項，應當場告知該駕駛
      人或同車之汽車所有人，並於通知單記明其事項或事件情節及處理意見，供裁
      決參考；對於依規定須禁止行駛、禁止駕駛車輛者，亦同。第一項第一款之當
      場舉發違反道路交通管理事件，如交通勤務警察或依法令執行交通稽查任務人
      員使用電腦列印通知單時，其駕駛人姓名，得以違反行為人之身分證統一編號
      及出生年、月、日代之。
（二）再按違反道路交通管理事件統一裁罰標準及處理細則第四十四條第一項規定：
      違反道路交通管理事件行為人，未依規定自動繳納罰鍰，或未依規定到案聽候
      裁決，處罰機關應於一個月內依標準表逕行裁決之。是受處分人自應先受「舉
      發違反道路交通管理事件通知單」之通知，其始知悉應到案日期，否則受處分
      人即無從知悉應到案日期，主管機關未經合法送達逕行裁決，其裁決程序即屬
      不適法。
（三）又對於當事人之送達，應為送達之處所不明者，行政機關得依申請准為公示送
      達，如無人為公示送達之申請者，行政機關為避免行政程序遲延，認有必要時
      ，得依職權命為公示送達，行政程序法第七十八條第一項第一款、第二項固分
      別定有明文。惟送達，於應受送達人之住居所、事務所或營業所為之，亦為同
      法第七十二條第一項所明定，故公示送達，應以受送達人之住居所、事務所及
      所在地不明者，始得為之，如受送達人所在地尚非不明，而逕以公示送達方式
      以為送達，即不生送達之效力（最高法院六十六年度台非字第一六七號判例、
      八十一年度台上字第四六九二號判決參照）。易言之，當事人未至應為送達之
      處所不明（可透過戶籍查詢得知新址者），行政機關仍不得據此規定命為公示
      送達。
三、本院查：
（一）本件異議人甲○○之戶籍早於八十七年九月二日即設籍於嘉義市○區○○里○
      ○鄰○○街九八巷一一九號乙情，此有嘉義市東區戶政事務所九十一年十一月
      二十九日嘉市東戶行字第○九一○○○五五二八號函後附之戶籍謄本一份在卷
      可查，而本件異議人提出異議之訴狀及陳述單亦載明前址且收受本院開庭之裁
      定，是異議人之住所並無不明、而上開住址亦無門牌整編之情形甚明。而前揭
      舉發通知單寄送之地址雖為嘉義市○區○○街九八巷一一九號，然並無任何送
      達於本件異議人時遭退件之紀錄，而本件異議人應送達之處所並無不明之情形
      ，業如上述，是縱舉發機關雖對異議人之住所為送達，惟在未見有何送達遭退
      件之證明相關文件即無法得知是否依法送達之情下（未見異議人有何公示送達
      之要件），即以掛號郵寄無法送達為由逕為公示送達（參交通部公路總局嘉義
      區監理所九十一年五月二十三日九一年嘉監裁字第○六九五七號函），揆諸前
      揭說明，該公示送達自與法有違，亦不生公示送達之效力，且綜觀卷附證據及
      本院調查所得，尚乏積極事證足資證明異議人已受前開通知單之送達，自難謂
      內政部警政署國道公路警察局已將上開舉發違反道路交通管理事件通知單合法
      送達予異議人。
（二）是依前開違反道路交通管理事件統一裁罰標準及處理細則第四十四條第一項之
      規定，本件內政部警政署國道公路警察局舉發違反道路交通管理事件通知單，
      其送達並不合法，異議人既未合法收受舉發通知單，自難期待其於二個月按期
      繳納罰鍰。
四、綜上所述，本件異議人之戶籍既早於八十七年九月二日即設籍於嘉義市○區○○
    里○○鄰○○街九八巷一一九號，即非屬應送達處所不明之情形，自不符前開行
    政程序法第七十八條第一項第一款、第二項公示送達之情形，因此，本件舉發機
    關所為郵寄送達及公示送達，均於法不合，是自無從期待異議人能按時到案，是
    原處分機關既未能將舉發通知單合法送達予異議人，自不得以最高額罰鍰予以裁
    罰，則原處分機關據以裁罰異議人最高額罰鍰，容屬違法，應由本院撤銷，並自
    為裁定如主文第二項所示。
據上論斷，應依道路交通管理處罰條例第八十七條第二項、道路交通案件處理辦法第
二十條前段，裁定如主文。
中      華      民      國    九十一    年     十二     月      四      日
                                  臺灣嘉義地方法院交通法庭
                                      法  官  黃  仁  勇
右正本證明與原本無異。
如不服本裁定，應於裁定送達後五日內向本院提出抗告狀（應附繕本）。
中      華      民      國    九十一    年     十二     月      四      日
                                      書記官  呂  權  芳
